【裁判字號】    92,交聲更,21
【裁判日期】    921021
【裁判案由】    違反道路交通管理處罰條例聲明異議
【裁判全文】
臺灣臺北地方法院交通事件裁定                    九十二年度交聲更字第二一號
    原處分機關  臺北市交通事件裁決所
    異  議  人
    即受處分人  甲○○
右列受處分人因違反道路交通管理處罰條例案件，對於臺北市交通事件裁決所中華民
國九十一年五月三十日所為之處分（原處分案號：北市裁三字第駕裁二二－Ｚ000
00000號）聲明異議，受處分人不服本院九十一年十月二十四日九十一年度交聲
字第九二○號裁定，提起抗告，經臺灣高等法院於九十二年一月十三日以九十一年度
交抗字第一○七二號裁定發回，本院裁定如左：
    主    文
異議駁回。
    理    由
一、按汽車駕駛人持逾期之駕駛執照駕車者，處銀元六百元以上一千二百元以下（即
    新台幣一千八百元以上三千六百元以下罰鍰，並扣繳駕駛執照，道路交通管理處
    罰條例第二十二條第一項第六款、第二項定有明文。次按飲酒後其吐氣所含酒精
    成份超過每公升０．二五毫克以上者，不得駕車，道路交通安全規則第一百十四
    條第二款定有明文；又汽車駕駛人，駕駛汽車經測試檢定，有酒精濃度超過規定
    標準者，處新台幣（下同）一萬五千元以上六萬元以下罰鍰，並當場禁止其駕駛
    及吊扣其駕駛執照一年，道路交通管理處罰條例第三十五條第一項第一款規定甚
    明。
二、本件受處分人甲○○於九十一年四月五日下午三時十六分許，坐於停放國道一號
    中山高速公路北上三十五點三公里處緊急滑行道之車號ＢＶ－六三七二號自用小
    客車車內，適內政部警政署國道公路警察局第一警察隊泰山分隊（以下稱國道一
    隊）警員行經該處察看，發現受處分人身上有酒味，遂經對受處分人進行酒精測
    試，發現其吐氣所含酒精成分為每公升五○．五七毫克，且未攜帶駕駛執照，國
    道一號警員遂以受處分人有違反道路交通管理處罰條例第二十五條第一項第三款
    、第三十五條第一項第一款之規定掣單舉發，經受處分人於舉發通知單上所在應
    到案日期前向原處分機關提出申訴，經原處分機關請原舉發單位即國道一隊調查
    結果，仍認受處分人有前開違規行為，原處分機關並查得受處分人之普通小客車
    駕駛執照有效日期至八十六年九月二十九日，未依規定辦理換照，並就舉發通知
    單之未帶駕照部分，改依持逾期之駕駛執照駕車，並依違反道路交通管理處罰條
    例第二十二條第一項第六款、第三十五條第一項規定，於九十一年五月三十日裁
    處受處分人罰鍰五萬一千三百元，吊扣駕駛執照十二個月，並扣繳駕駛執照。受
    處分人雖承認吐氣所含酒精成分為每公升○．五七毫克，惟否認有酒後駕車行為
    ，辯稱：當時並未駕駛車輛，該車原由蔡萬吉駕駛，因爆胎無法行駛而停在該處
    ，蔡萬吉因有急事需趕回台北，遂搭乘原尾隨在後由蔡明奇駕駛之車輛提前離去
    ，並留受處分人在車內處理，不料警察就過來酒測並開單舉發云云。
三、經查：
  (一)本件受處分人因右開違規事實另涉公共危險罪，受國道一隊警員周玉藩詢問時，
    業已自承：（問：ＢＶ－六三七二自小客車是否為你本人駕駛？）是的、我於今
    日（九十一年四月五日）十五時十六分在國道一號公路北向三五公里三百公尺處
    因我駕駛之自小客ＢＶ－六三七二右前輪破胎，在換胎時遇警盤查，警方聞到我
    滿身酒味而接受酒精濃度測試‧‧我今日駕ＢＶ－六三七二自小客車於十一時三
    十分許從林口長庚醫院出發，欲往臺北市，於十五時十六分為警方查獲酒後駕車
    等語（本院前審卷第二一頁反面、第二二頁）。參以證人周玉藩到庭證稱：他（
    受處分人）有講車子不是他開的。我們要他聯絡駕駛人來警局，一直等到筆錄製
    作完，筆錄傳真給地檢署，駕駛人並沒有來，後來他有承認是他開車，我們才做
    筆錄。另國道一隊員警余天祐亦證稱：我發現他（受處分人）的時後，是因為他
    把車子停在收費站的滑行道，會危害行車，我們下車看，結果他坐在駕駛座那邊
    ，他的輪胎沒有辦法行駛，我們察看他有酒味，就帶回分隊酒測，我沒有聽到受
    處分人說不是他開的，他現場不合作很久，他只是說他今天到林口去友人聚餐吃
    飯，車子開到那邊不知道什麼原因就爆胎在那裡等語（見本院九十二年四月八日
    訊問筆錄），足認受處分人右開警訊中自白係出於自由意思所為。又受處分人於
    案發之初所為上開供述，較少權衡利害得失或受他人之干預，較之事後翻異之詞
    為可信，故除非可證明其更異之詞與事實相符或其初供係虛偽者外，自不得任意
    捨棄不採。而受處分人被查獲當時吐氣之酒精濃度達每公升零點五七毫克，此復
    有酒精濃度測試單在卷為憑（本院前審卷第二二頁），受處分人確有於右開時、
    地酒後駕車之事實，初可採認。
  (二)受處分人雖辯稱：駕駛該車者為蔡萬吉，蔡萬吉因該車爆胎無法行駛，又有急事
    須趕回臺北，乃搭乘尾隨之蔡明奇車輛先行離去，受處分人並未駕駛該車云云。
    且蔡明奇於受處分人另涉公共危險案件偵查中（臺灣高等法院九十二年度交上易
    字第三八六號）證稱：是蔡萬吉開車載受處分人，我開在後面，過了泰山收費站
    ，蔡萬吉車子就緩慢靠邊停車，發現蔡萬吉車子爆胎，蔡萬吉說急著回去帶孩子
    ，要我開車先載他走等語（臺灣板橋地方法院檢察署九十一年度偵字第一六四０
    一號偵卷第十八頁反面、第十九頁）。蔡萬吉於該案亦證稱：我開車載受處分人
    回家，車子過泰山收費站後故障，因我有急事要回家，才留受處分人處理車子，
    當時車子已爆胎無法行駛等語（同偵卷第十九頁反面、第二十頁）。然查：
  1.受處分人被查獲製作筆錄當時雖曾辯稱該車非其駕駛，然未能聯絡真正駕駛人前
    來，且嗣於同日十五時四十分許警訊時，旋自承有酒後駕車之事實如前述，則受
    處分人所辯，已難遽信。
  2.觀之本院卷附警員查獲當時採證照片九幀所示，受處分人為警攔檢時，係位於國
    道一號高速公路北向三十五公里三百公尺處（即泰山收費站北向滑行道之路旁空
    地），而非停放在高速公路路旁，且受處分人係坐在駕駛座睡覺或接受酒精測試
    ，而非坐右前乘客座找保險資料。且蔡明奇於該案偵查中亦證稱：當時車子是停
    在高速公路的旁邊，我不知道車子為何會停在查獲地點等語（同偵卷第四十頁反
    面、第四一頁），可見證人及受處分人上開所稱：係蔡萬吉開車，因爆胎，駕駛
    人蔡萬吉先行離去，受處分人則留在現場，在右前乘客座找保險資料云云，核與
    上開採證照片所示之客觀情形，及受處分人於警訊中之自白情節，均非一致，實
    有可疑。
  3.受處分人雖於該案偵查中辯稱：是警察把我車子（自高速公路路邊）拖到空地上
    的（同偵卷第四十一頁反面），然受處分人於該案警訊時並未提及有將該車駛離
    高速公路路邊之事實，且於該案法院審理時又改稱：因為蔡萬吉停車處很危險，
    所以我自己又將車子開到警察查獲我的地方等語（臺灣板橋地方法院九十二年度
    交易字第三一八號卷第十二頁），受處分人於該公共危險案件警訊、偵查及法院
    審理時之陳述既非一致，所辯實難輕信。
  (四)再衡諸證人周玉藩、余天祐係內政部警政署國道公路警察局第一警察隊泰山分隊
    警員，與受處分人素不相識亦無怨隙，應無設詞誣陷之理，況交通警察掣單舉發
    違反道路交通管理處罰條例所列之違規事實，本質上為行政處分，係公務員基於
    職務上之權力，依法就特定之具體事件所為之具公法上效果之單方面行政行為，
    基於公務員為公法上行為具有公信力之原則，該行政行為當可被推定為真正，其
    據以依法處分之事實認定亦推定其正確無誤。而受處分人雖聲請傳喚證人蔡萬吉
    、蔡明奇為證，然本院九十二年十月十四日調查期日，受處分人、蔡萬吉、蔡明
    奇均經合法通知而未到庭，此項不能使用證人蔡萬吉、蔡明奇為證據方法之不利
    益，自應由負舉證責任之受處分人承擔。此外，受處分人復未就本件執勤警員舉
    發有誤提出其他相關證據以供調查，本院亦查無任何證據足資證明本件有捏造事
    實違法取締情事，受處分人空言辯解，實非可採。
  (五)況本件受處分人因右開酒後駕車違規事實另涉公共危險罪刑事案件，業經臺灣板
    橋地方法院於九十二年七月二日以九十二年度交易字第三一八號判處受處分人有
    期徒刑二月，如易科罰金以三百元折算一日，經受處分人撤回上訴而告確定，此
    經本院調取該案卷宗核閱屬實，受處分人有右開違規事實，實甚明確。
四、綜上，受處分人所辯顯非可採，本件受處分人有酒後駕車違規行為，甚為明確。
    又受處分人對於遭查獲當時其駕駛執照逾期之事實，復無爭執，則原處分機關依
    違反道路交通管理處罰條例第三十五條第一項、第二十二條第一項第六款規定，
    裁處受處分人罰鍰五萬一千三百元，吊扣駕駛執照十二個月，並扣繳駕駛執照，
    於法核無違誤，受處分人之異議為無理由，應予駁回。
據上論斷，應依道路交通案件處理辦法第十九條，裁定如主文。
中      華      民      國    九十二    年      十      月    二十一    日
                                    臺灣臺北地方法院交通法庭
                                        法  官  高偉文
右正本證明與原本無異。
如不服本裁定，應於送達後五日內，向本院提出抗告狀。
                                        書記官  張華瓊
中      華      民      國    九十二    年      十      月    二十三    日


司法院資訊處製作；財團法人民間司法改革基金會備份。
